臺灣高等法院臺南分院刑事裁定
110年度抗字第1003號
抗  告  人  饗食科技有限公司
代  表  人  黃琪淯

上列抗告人因發還扣押物案件，不服臺灣雲林地方法院中華民國
110年10月14日裁定（110年度聲字第621號），提起抗告，本院
裁定如下：
    主  文
原裁定關於駁回饗食科技有限公司聲請發還原裁定附表二物品部
分，撤銷，發回臺灣雲林地方法院。
    理  由
一、就抗告人聲請發還原裁定附表二物品部分，原裁定意旨略以
    ：
　㈠被告銘鱗國際有限公司（下稱銘鱗公司）及公司負責人即被
    告張璨麟、公司副總即被告張珏銘，因未領有衛生福利部醫
    療器材許可證，而製造、分裝醫療口罩，及運送、販賣所製
    造之醫療口罩，被告肯德利公司及公司負責人即被告劉又溍
    、被告劉恩齊則與被告銘鱗公司等人共謀製造、分裝、運送
    及販賣醫療口罩，均涉嫌違反藥事法第84條第1 項、第2 項
    、第87條之罪，經臺灣雲林地方檢察署檢察官偵查後，以11
    0 年度偵字第3353號、第3771號案件提起公訴，並由原審法
    院以110 年度易字第335 號案件審理中，附表二所示之物，
    則由檢察官於偵查時扣押在案。
　㈡茲抗告人以附表二所示物品為其所有，聲請發還扣押物。經
    查：抗告人雖提出「饗食科技報價單」、「口罩機設備租賃
    合約」，欲佐證附表二扣案物品為抗告人所有，惟抗告人公
    司的經理林宏洲、被告張璨麟等人於原審法院110 年9 月30
    日準備程序至扣案物現存地點勘驗時，對此部分扣案物是否
    確實為抗告人所有，均有所爭執，有原審法院110 年9 月30
    日製作之勘驗筆錄在卷可參，附表二所示物品之所有權歸屬
    既有未明之處，為免暫行發還予聲請人保管後，衍生後續糾
    紛，難認抗告人發還之聲請為有理由，應予駁回。
二、抗告意旨略以：
　㈠原裁定附表二編號4所示之一對一醫療口罩機臺，依抗告人與
    被告銘鱗國際有限公司（下稱銘鱗公司）訂定的口罩機設備
    租賃合約，約定由抗告人提供口罩設備交由被告銘鱗公司，
    由被告銘鱗公司租賃該設備進行生產製造（見110年偵字第3
    771號第136頁），另扣押物品目錄表編號X3記載：「品名：
    醫療口罩機一對一（饗食科技）2台、內無塵室」，並經被
    告張璨麟簽名確認，有110年4月27日雲林縣警察局斗六分局
    扣押筆錄可稽（見110年偵字第3771號第459頁），可證原裁
    定附表二編號4所示之一對一醫療口罩機台2台，為抗告人所
    有，且於扣押當時，被告張璨麟也是如此坦承。
  ㈡其次，原審法院於110年9月30日勘驗時，被告張璨麟雖稱原
    裁定附表二編號1、2、3所示扣押物，非抗告人所有，而係
    案外人良鴻陞有限公司（代表人唐孝威）所有，然唐孝威當
    場表示並非其所有，且藤野商行馬克儉也稱並非唐孝威所有
    ，可證被告張璨麟對於扣押物所有權人顯有誤認之虞，其記
    憶並不可靠。抗告人前已提出饗食科技報價單佐證原裁定附
    表二編號1、2、3所示扣押物為其所有，不得僅以被告張璨
    麟當場空泛宣稱有爭議，即認為並非抗告人所有。
  ㈢又原裁定附表二所示扣押物為抗告人所有，檢察官並未舉證
    證明上開扣案物為被告等人供本案犯罪所用或犯罪預備之物
    ，或因本案犯罪所生或所得之物，又非違禁物，而非屬得沒
    收之物，上開扣押物應無繼續扣押之必要，請求於案件終結
    前，將原裁定附表二所示之扣案物，發還予抗告人。
三、「扣押物若無留存必要者，不待案件終結，應以法院之裁定
    或檢察官命令發還之」、「扣押物因所有人、持有人或保管
    人之請求，得命其負保管之責，暫行發還」，刑事訴訟法第
    142條第1項前段、第2項分別定有明文。經查：
　㈠原審駁回抗告人聲請返還原裁定附表二所示物品，無非係以
    原審法院於110年9月30日準備程序就扣案物進行勘驗時，被
    告張璨麟就原審裁定附表二編號1物品表示「都是良鴻陞有
    限公司的」（良鴻陞公司代表人唐孝威也到場表示是其公司
    的），就編號2物品表示「是我們銘鱗公司的」，就編號3物
    品表示「是我們銘鱗公司的」，就編號4物品表示「這兩台
    是報廢機台，是小堯的」（本院依職權調取的上開勘驗筆錄
    電子卷證參照），認為原裁定附表二所示物品所有權人尚有
    爭議，而駁回抗告人的發還請求。
　㈡然抗告人於原審業已提出雲林縣警察局斗六分局榴中派出所
    受理案件證明單、饗食科技公司報價單、口罩機設備租賃合
    約、存證信函等證據，說明原裁定附表二所示物品為抗告人
    所有，原審裁定並未說明抗告人提出的上開證據，何以無法
    認定抗告人係上開物品的所有權人，僅憑被告張璨麟、良鴻
    陞有限公司到場否認，即駁回抗告人的請求，原審此部分說
    理乃有不足之處。
四、抗告人提起抗告，主張原審裁定有上開瑕疵，為有理由，原
    審裁定此部分即屬無可維持，應由本院撤銷。其次，原審漏
    未說明抗告人此部分爭執事由，本院因而無從審酌原審上開
    裁定結果是否妥適，為了維護抗告人的審級利益，爰發回原
    審法院另為適法之處理。　　　
五、據上論斷，應依刑事訴訟法第413條前段，裁定如主文。
中　　華　　民　　國　　111 　年　　1 　　月　　18　　日
                  刑事第五庭    審判長法　官  蔡廷宜  
                                      法  官  林坤志
　　　　　　　　　　　　　　　　　　　法  官  蔡川富
以上正本證明與原本無異。
如不服本裁定，應於收受本裁定後五日內向本院提出抗告狀。
　　　　　　　　　　　　　　　　　　　書記官  黃心怡
中　　華　　民　　國　　111 　年　　1 　　月　　18　　日